臺北高等行政法院判決
　　　　　　　　　　　　　　　　　　 96年度訴字第00067號
　　　　　　　　　　　　　　　.
原　　　告　甲○○
訴訟代理人　陳英鳳律師
被　　　告　財政部臺北市國稅局
代　表　人　許虞哲（局長）住同上
訴訟代理人　丙○○
　　　　　　乙○○
上列當事人間因綜合所得稅事件，原告不服財政部中華民國95年
11月3日台財訴字第09500372520號訴願決定（案號：第00000000
號），提起行政訴訟。本院判決如下：
　　主　文
原告之訴駁回。
訴訟費用由原告負擔。
　　事  實
一、事實概要：
    原告因民國（下同）92年6 月16日與地主陳維賓協議終止耕
    地三七五租約，取得百分之三十耕地抵充補償費，並於93年
    7 月2 日，自動補申報其92年度綜合所得稅之其他所得（其
    他所得－佃農補償費）計新臺幣（下同）17,763,300元，並
    補繳本稅6,431,796 元及自動補報加計利息5,286 元。嗣原
    告於95年3 月23日以原補報92年度綜合所得稅（佃農補償費
    ）17,763,300元係屬錯誤，申請加計利息退回原溢繳稅款6,
    431,796 元，經被告所屬北投稽徵所95年4 月19日財北國稅
    北投綜所二字第0950201084號函（下稱原處分）否准所請。
    原告仍不服，提起訴願遭決定駁回後，遂提起本件行政訴訟
    。
二、兩造聲明：
　(一)原告聲明：
    1.訴願決定及原處分均撤銷。
    2.應命被告作成返還原告溢收之本稅6,431,796 元及利息5,
      286 元共計6,437,082 元，及自93年7 月2 日起至清償日
      止按銀行1 年期定存利率利息之行政處分。
    3.訴訟費用由被告負擔。
　(二)被告聲明：
    1.駁回原告之訴。
    2.訴訟費用由原告負擔。
三、兩造之爭點：
　(一)原告主張：
    1.本件係適用法令錯誤，違課稅款，並非課稅計算錯誤。按
      所得稅法規範，土地移轉登記應享免稅優惠，係所得稅法
      第4 條第16款、第17款，及土地稅法第39條之2 規定。本
      件係三七五現耕地移轉，地目田，目前土地政府法定仍原
      屬農業區，係作農業使用中移轉，土地使用法定並無變更
      變動，土地使用者（即原告）亦不變動，該地區實則仍無
      都市主要計畫，更無都市細部計畫，土地實際仍維持原狀
      不變；均農地農用移轉繼續耕作，依法應享免稅，然被告
      竟變相附加稅款改課徵綜合所得稅，與法不合。訴願決定
      之理由，偏頗被告引用財政部66年5 月11日台財稅第3306
      5 號函釋以所得稅法第14條第1 項第10類及第3 項據為論
      斷。但租稅關係適用法令核與本件土地性質不符，其引用
      租稅法則與本件毫無相干而為論述作決定，顯有違誤，牴
      觸憲法第19條、第15條、第143 條第4 項之規定。所得稅
      之課徵須以實際情況收益為所得，而本件課徵所得以預設
      推計固定不變所得為裁量基礎，顯與比例原則不符。
    2.所得稅法第14條第3 項規定，耕地出租人收回耕地係因耕
      地變更編定為建築用地時，依平均地權條例第77條規定地
      主收回給予之補償以土地即建地抵充現金為變動所得，係
      指耕地已變更為建築用地，方有適用。財政部66年5 月11
      日台財稅第33065 號函釋：「佃農因地主收回『三七五』
      耕地取得以土地抵充土地申報地價三分之一補償費，應以
      該土地所有權移轉登記日期所屬年度為取得年度，依法課
      徵所得稅，並以該取得年度之土地公告現值或評定標準價
      格為時價折算補償費。」所指係佃農因地主收回三七五耕
      地取得以該土地抵充土地申報地價者，係指耕地土地已變
      更使用編定為建築用地之土地而言，故以該取得建築用地
      之土地抵充土地申報地價三分之一補償費。本件係依農業
      發展條例第16條第1 項第5 款規定以分割、移轉登記，且
      土地依法仍為農地農用，應為免稅，被告卻擴大適用範圍
      ，不應徵收而徵收本件綜合所得稅，增加佃農負擔，明顯
      違法。退步言，本件農用耕地縱逕依法變更使用，成為非
      農業用地而被徵收補償或因地主要求收回耕地（建地）而
      作補償，則應扣除土地增值稅及勞力與資金資本改良土地
      之必要費用或地上未收成之農作物及設備等項得全數扣除
      後再以課徵綜合所得稅，方為適法。被告竟認原告未曾提
      證改良土地之費用明細表，作為否准退稅之理由，亦有未
      合。
    3.本件佃農（即原告）自向地主陳維賓承租該耕地已60有年
      ，按期租約，為維持一家生活，不斷改良耕地及至特別改
      良土地，四鄰可證，本件終止租約並非耕地法定變更使用
      為建築用地或公設用地，而係因地主已有年歲，惟上開耕
      地租期未到，目前土地仍為農業使用，並未變更，自知收
      回耕地與法不合，乃於92年間自動與佃農（即原告）協議
      ，願以耕地百分之三十現耕地給予作為終止租約，以保障
      佃農（即原告）「耕作權」及能維持一家生活。可知本件
      係依農業發展條例第16條第1 項第5 款規定以農地分割、
      移轉登記為雙方單獨所有。按三七五減租條例第13條規定
      ：「（第1 項）承租人對於承租耕地之特別改良得自由為
      之，其特別改良事項及費用數額應以書面通知出租人，並
      於租佃契約終止返還耕地時由出租人償還之，但以未失效
      能部分之價值為限。（第2 項）前項所稱之耕地特別改良
      ，係指於保持耕地原有性質及效能外，以增加勞力資本之
      結果，致增加耕地生產力或耕作便利者。」該規定所稱「
      償還之」，皆屬損害賠償之「賠償金」之性質，應歸還或
      賠還之意，依所得稅法第4 條第3 款之規定，損害賠償免
      稅所得，應免納所得稅。又所謂土地改良者即：耕地整理
      ，翻土再翻土、給水、施肥再施肥（重複工作），水土保
      持、改善土壤土質、修築農路、給水灌溉、排水設備、洩
      洪、築土堤以防災害、預防海水倒灌水淹田地鹽分過高等
      等，全為承租人支出。此外還需每季每次種植前翻土施肥
      ，每二、三年須作一次特別改良。關渡平原地區低窪，每
      遇颱風海水漲潮倒灌致農地鹽分過高，田地需特別改良，
      貴子坑山崩夷平田地必需整地等等災害，政府從未補償。
      從臺灣省農政百年糧策及行政院農業委員會所著年度彙編
      ，調查農民所得歷至86年以家戶計年收入僅186,000 元，
      此是自耕之農民，非為佃農，而側知佃農所得僅約124,00
      0 元，每戶年收入全家以夫妻兩人計每人每月僅5,250 元
      ，不及一般勞工工資所得，此資料來源從中央主計部、行
      政院農業委員會及臺灣省政府處可查證。且關於改良土地
      費用，只要租佃雙方認同承認即可，不需佃農提出改良土
      地費用之證據為憑。承租人（原告）有特別改良耕地之自
      由權利與支付勞力資本，事實存在，出租人地主陳維賓僅
      單純收受租金。被告要原告舉證改良土地費用明細表，卻
      對於土地增值稅應扣除而不扣除，自有違誤。
    4.土地稅法第39條之2 規定土地耕地移轉應享免稅優惠，所
      得稅法第4 條第16款及第17款規定土地移轉免課徵土地所
      得稅之優惠，被告稱：「上開第4 條第16款法規規範免課
      徵土地移轉所得稅，實因由買賣取得之土地於移轉已課徵
      土地增值稅，若再行課徵土地交易所得稅，將導致重複課
      徵」。從不動房屋有房屋交易所得稅，而無土地增值稅，
      係因房屋係屬實物，稅籍有別，不致重複課徵。且遺贈與
      贈與農地移轉，非但未課徵遺贈稅與贈與稅，亦不課徵土
      地增值稅，同時在行為時，亦不曾課徵土地移轉所得稅。
      再查，「作農業使用之農業用地，移轉與自然人者不課徵
      土地增值稅」，移轉時亦不曾課徵土地交易所得稅。同一
      稅務事件一方面規定免課徵土地增值稅，而另方則又改課
      徵綜合所得稅，就租稅法律實質主義而言，豈不矛盾，而
      屬重複課徵。故被告課徵綜合所得稅非有正當性。不課徵
      土地增值稅，當然亦不得課徵綜合所得稅，否則即違背憲
      法第15、143 、153 條及土地法、土地稅法相關規範及保
      護農民、佃農之農業政策。
    5.耕地價值增加係因由佃農施以勞力資金資本而增加價值結
      果，故依此根據憲法第143 條第3 款規定：「土地價值非
      因施以勞力資本而增加者，應由國家徵收土地增值稅，歸
      人民共享之。」就其反面解釋，耕地價值若係因由佃農施
      以勞力資本而增加者，則不課土地增值稅。被告既以地主
      享餐（免土地增值稅），要原告佃農買單（改課徵綜合所
      得稅），斷無是理，足見改課徵個人綜合所得稅於法無據
      ，違反租稅法律主義。
    6.財政部67年11月25日台財稅第37834 號函釋：「佃農取得
      補償費所負擔之土地增值稅，非其必要費用，地主收回三
      七五耕地給予佃農土地（建地）用以抵充補償之地價（即
      以建地代位現金補償，謂變動所得）其土地增值稅之納稅
      義務人，依土地稅法第5 條第1 項第1 款規定，應為原所
      有權人（即原地主），是以佃農因地主收回耕地而取得以
      土地（建地）抵充土地之補償費，雖經法院和解或契約載
      明土地增值稅由佃農負擔或補償費之土地價值超過申報地
      價三分之一者（本件地價申報每平方公尺5,840 元，公告
      地價現值16,200元，超過三分之一以上，而前次移轉現值
      原規定地價121 元），則該項土地增值稅亦不得作為佃農
      取得補償費之必要費用，故不得自補償費收入扣除後計課
      所得稅。」故本件不得課徵綜合所得稅。被告非但未予扣
      除土地增值稅，甚而作為所得而合併重計課徵綜合所得稅
      ；且將特別改良耕地費用之勞力與資金資本及尚未收獲之
      農作改良物等賠償金當作補償款所得，不但未予扣減除甚
      加以當作所得而核課綜合所得稅，多重之重複課徵。況土
      地增值稅為累進稅率計算課徵，本件耕地自59年7 月公告
      現值土地每平方公尺係121 元，為土地增值稅基數價以乘
      減除後，核價計算後19,737,000元的土地增值稅（於當年
      期物價指數計）再加上已溢繳款6,413,796 元綜合所得稅
      合計共26,150,796元，這其中尚未加入特別改良耕地費用
      之勞力資本及尚未收獲之農作改良物之賠償金或違約金在
      內，而本件實際上市面交易價買賣總價額約23,400,000元
      （以當年期市價計），若依此計算，則不如向地主買賣取
      得耕地面積價值。
  (二)被告主張：
    1.依所得稅法第4條第1項第16款規定，個人出售土地其交易
      之所得免納所得稅，實因由買賣取得之土地於移轉已課徵
      土地增值稅，若再行課徵土地交易所得稅，將導致重複課
      徵。本件原告因92年6 月16日與地主陳維賓協議終止三七
      五耕地租用租約，而取有該耕地百分之三十抵充補償費，
      此為所得稅法第14條第3 項規定之所得，並非佃農付出價
      金經由買賣取得耕地，原告所稱「土地移轉登記不課徵土
      地所得稅」顯係誤解。
    2.本件補償費發生事實，雖與平均地權條例第76條、第77條
      規定，出租耕地經依法編為建築用地，出租人因而終止租
      約收回耕地自行建築使用之情形不同，惟原告係以租佃雙
      方協議分割方式終止租約，而分得系爭土地百分之三十面
      積耕地，同屬為補償所得性質，承租人此項補償費所得，
      仍須依所得稅法第14條第3 項規定，以其半數作為當年度
      所得，其餘半數免稅，洵屬有據。按耕地出租人依平均地
      權條例第76條規定終止租約收回耕地及依同條例第77 條
      規定，係由耕地出租人就申請終止租約當期之公告土地現
      值，減除預計土地增值稅後餘額之三分之一，給與耕地承
      租人之補償費。其立法理由乃因承租人之此項補償費，係
      為其多年付出勞力與資金累積而發生之所得，且綜合所得
      稅又係採累進稅率，如逕依同法第14條核認為第1 項第10
      類其他所得，由於納稅義務人無法提示必要費用之證明，
      集中於同一年度課稅，勢必加重耕地承租人之稅負。財政
      部74年4 月23日台財稅第14894 號函：「佃農承租之土地
      ，因政府徵收而終止租約，其依平均地權條例第11條規定
      ，由土地所有權人所得之補償地價扣除土地增值稅後餘額
      之三分一給予佃農之補償費，應比照地主收回土地適用所
      得稅法第14條第3 項變動所得之規定，以補償費之半數作
      為當年度所得，其餘半數免稅。」此乃係基於減輕耕地承
      租人稅賦負擔及公平原則所為之函釋，與所得稅法第2 條
      第1 項、第8 條第11款、第14條第1 項第10類、第3項 規
      定之意旨無違，並符憲法第15條保障人民財產權、第19條
      租稅法律主義及第23條法律保留原則之規定。
    3.依行為時所得稅法第2 條第1 項規定：「凡有中華民國來
      源所得之個人，應就其中華民國來源之所得，依本法規定
      ，課徵綜合所得稅。」。本件原告取得系爭土地百分之三
      十面積耕地，有租佃雙方於92年6 月16日簽訂之終止耕地
      三七五租約土地移轉協議書附原處分卷可稽。按佃農因承
      租農地長期付出勞力、資金以改良耕地，出租人於終止租
      約時，租佃雙方協議以分割方式，採由承租人分得部分耕
      地以取代現金，此與農業發展條例第16條第1 項第5 款規
      定：「耕地三七五租約，租佃雙方協議以分割方式終止租
      約者，得分割為租佃雙方單獨所有。」並無不合。復依財
      政部66年5 月11日台財稅第33065 號函：「佃農因地主收
      回『三七五』耕地，取得以土地抵充土地申報地價三分之
      一補償費，應以該土地所有權移轉登記日期所屬年度為取
      得年度，依法課徵所得稅；並以該取得年度之土地公告現
      值或評定標準價格為時價折算補償費。」被告並無原告所
      稱引用法條錯誤之情事，否准其退稅之申請，尚無違誤。
    4.本件原告於93年7 月2 日自行補報92年度綜合所得稅該筆
      其他所得（佃農補償費）17,763,300元（即7,310 平方公
      尺×30% ＝2,193 ×﹫16,200土地公告現值＝35,526,600
      ÷2 ＝17,763,300），並繳納本稅6,431,796 元，原處分
      並無違誤。
　　理  由
一、原告主張：依據財政部67年11月25日台財稅第37834 號函意
    旨，地主收回三七五耕地，土地增值稅依法規定之納稅義務
    人即係原地主，該項土地增值稅不得作為佃農取得之補償，
    原處分未將土地增值稅扣除，造成重複課稅，又將佃農之勞
    力資本及地上農作物等加計為所得而課稅，顯不合法；司法
    院釋字第508 號意旨，係指政府依法徵收之土地為出租耕地
    時，承租人獲償之補償費，核屬所得稅法第8 條第11款規定
    之所得，應計算為個人之綜合所得總額。其係對財政部74年
    4 月23日台財稅第14894 號、66年7 月15日台財稅第34616
    號函釋所為之解釋，財政部74年4 月23日台財稅第14894 號
    函釋乃就政府徵收出租耕地，耕地承租人自出租人取得之補
    償如何計算當年度所得，作成之釋示；而66年7 月15日台財
    稅第34616 號函釋，係就土地買賣時，佃農取得之耕地地上
    物補償，免納所得稅之詮釋，一為其他收益，一為損失補償
    ，均與本件性質不同，被告擴大適用行為時所得稅法第14條
    第3 項規定，增加佃農負擔。本件係依農業發展條例第16條
    第1 項第5 款規定以分割、移轉登記，且土地依法仍為農地
    農用，應為免稅。據此，依稅捐稽徵法第28條、行政訴訟法
    第5 條第2 項規定，求為判決如聲明所示云云。
二、被告則以：本件補償費發生事實，雖與平均地權條例第76條
    、第77條規定，出租耕地經依法編為建築用地，出租人因而
    終止租約收回耕地自行建築使用之情形不同，惟原告係以租
    佃雙方協議分割方式終止租約，而分得系爭土地百分之三十
    面積耕地，同屬為補償所得性質，承租人此項補償費所得，
    仍須依行為時所得稅法第14條第3 項規定，以其半數作為當
    年度所得，其餘半數免稅。該條立法理由乃因承租人之此項
    補償費，係為其多年付出勞力與資金累積而發生之所得，且
    綜合所得稅又係採累進稅率，如逕依上開第14條核認為第1
    項第10類其他所得，由於納稅義務人無法提示必要費用之證
    明，集中於同一年度課稅，勢必加重耕地承租人之稅負。被
    告復依財政部66年5 月11日台財稅第33065 號函以該取得年
    度之土地公告現值計算補償費，洵無不合。求為判決駁回原
    告之訴等語。
三、原告因92年6 月16日與地主陳維賓協議終止耕地三七五租約
    ，取得百分之三十耕地抵充補償費，並於93年7 月2 日，自
    動補申報其92年度綜合所得稅之其他所得（其他所得－佃農
    補償費）計17,763,300元，並補繳本稅6,431,796 元及自動
    補報加計利息5,286 元。嗣原告於95年3 月23日以原補報92
    年度綜合所得稅（佃農補償費）17,763,300元係屬錯誤，向
    被告所屬北投稽徵所申請加計利息退回原溢繳稅款6,431,79
    6 元。系爭耕地共計7,310 平方公尺，原告分得百分之三十
    ，為2,193 平方公尺，依土地登記簿謄本所示，系爭年度土
    地公告現值每平方公尺為16,200元等情，為兩造所不爭，並
    有終止耕地三七五租約土地移轉協議書、93年7 月2 日綜合
    所得稅結算申報書、繳款書、申請書、土地登記簿謄本附原
    處分卷足稽，為可確認之事實。
四、按稅捐稽徵法第28條規定：「納稅義務人對於因適用法令錯
    誤或計算錯誤溢繳之稅款，得自繳納之日起5 年內提出具體
    證明，申請退還；逾期未申請者，不得再行申請。」第49條
    規定：「滯納金、利息、滯報金、怠報金、短估金及罰鍰等
    除本法另有規定者外，準用本法有關稅捐之規定。」行為時
    所得稅法第2 條第1 項規定：「凡有中華民國來源所得之個
    人，應就其中華民國來源之所得，依本法規定，課徵綜合所
    得稅」第14條第1 項第10類規定：「個人之綜合所得總額，
    以其全年左列各類所得合併計算之：…第10類：其他所得：
    不屬於上列各類之所得，以其收入額減除成本及必要費用後
    之餘額為所得額。」第14條第3 項規定：「個人綜合所得總
    額中，…因耕地出租人收回耕地，而依平均地權條例第77條
    規定，給予之補償等變動所得，得僅以半數作為當年度所得
    ，其餘半數免稅。」
五、本件之爭執，在於：原告與地主協議終止耕地三七五租約，
    取得耕地百分之三十面積抵充補償費17,763,300元，被告以
    此補償價半數計入課稅所得，是否合法？
  (一)按所得稅法上「所得」之概念，為收入減成本費用。一筆財
    產歸屬於特定權利主體時，是否符合所得稅法上「收入」之
    定義，應以該權利主體「是否新取得該筆財產，且可終局性
    保有」為其判斷標準。依民法或公法規定取得之「損害賠償
    」或「損失補償」，以上開標準觀之，符合「收入」之定義
    。「損害賠償」或「損失補償」，所填補之範圍包括固有利
    益、信賴利益及給付利益。就固有利益之填補而言，所能請
    求之賠償金額為損害發生當時之市場價格，而非原始買入價
    格，是否有所得產生，則須比較買入時價格與獲得賠償金額
    之差額，決定其有無所得。當收入透過量化（所得貨幣化）
    而形成所得稅法上之「所得」時，除能列為「免稅所得」外
    ，應依所得稅法第14條歸入「其他所得」中，並依法扣除其
    成本費用。而成本費用之客觀證明責任原則上由納稅義務人
    負擔。公法上補償法制所稱之「損失補償」或「損害賠償」
    收入，其成本費用，依行為時所得稅法第14條第3項「變動
    所得」之規定，僅以其中半數計入所得。
  (二)原告主張：司法院釋字第508 號意旨係指政府徵收而終止租
    約，佃農之補償費應比照地主收回土地適用所得稅法第14條
    第3 項變動所得之規定，以補償費之半數作為當年度所得，
    其餘半數免稅，原告情形與之不同，但被告擴大適用行為時
    所得稅法第14條第3 項規定，增加佃農負擔云云。按平均地
    權條例第76條第1 項規定：「出租耕地經依法編為建築用地
    者，出租人為收回自行建築或出售作為建築使用時，得終止
    租約。」第77條第1 項規定：「耕地出租人依前條規定終止
    租約收回耕地時，除應補償承租人為改良土地所支付之費用
    及尚未收穫之農作改良物外，應就申請終止租約當期之公告
    土地現值，預計土地增值稅，並按該公告土地現值減除預計
    土地增值稅後餘額三分之一給予補償。」行為時所得稅法第
    14條第3 項規定：「個人綜合所得總額中，…因耕地出租人
    收回耕地，而依平均地權條例第77條規定，給予之補償等變
    動所得，得僅以半數作為當年度所得，其餘半數免稅。」其
    立法理由乃因耕地承租人之此項補償費，係為其多年付出勞
    力與資金累積而發生之所得，且綜合所得稅又係採累進稅率
    ，如逕以全數核認所得稅法第14條第1 項第10類其他所得，
    由於納稅義務人無法提示必要費用之證明，集中於同一年度
    課稅，勢必加重耕地承租人之稅負，此乃係基於減輕耕地承
    租人稅賦負擔及公平原則，以上開所得列為「變動所得」，
    以補償費收入之半數為成本費用。本件原告與地主陳維賓協
    議終止耕地三七五租約，取得以百分之三十耕地抵充補償費
    ，其發生事實，雖與平均地權條例第76條、第77條規定，出
    租耕地經依法編為建築用地，出租人因而終止租約收回耕地
    自行建築使用之情形不同，亦與司法院釋字第508 號解釋所
    指佃農因政府徵收而取得補償費情形不同，惟原告係以租佃
    雙方協議分割方式終止租約，而分得系爭土地百分之三十面
    積耕地，同屬為「損失補償」或「損害賠償」之收入性質，
    因原告無法證明上開「損失補償」或「損害賠償」收入所對
    應之成本費用，被告類推適用行為時所得稅法第14條第3 項
    規定，將原告上開所得列為「變動所得」，已認收入之半數
    為成本費用，難謂不合。原告雖又主張：應扣除原告於承租
    耕地所付出之勞力資本及地上農作物價額，及舉例依土地法
    第147 條：「土地及其改良物，除依本法規定外，不得用任
    何名目徵收或附加稅款。…」第198 條規定：「農地因農人
    施用勞力與資本，致地價增漲時不徵收土地增值稅。」云云
    。惟被告係對原告與地主協議終止耕地三七五租約，取有耕
    地百分之三十面積做為補償，以此補償收入作為個人所得稅
    課徵標的，而非係對土地及其改良物徵收附加稅款；如原告
    認被告以上開收入之半數為成本費用，尚不足涵蓋其實際支
    出之全部成本費用，自應舉證證明之，但其始終未提出任何
    關於已付出之勞力資本及地上農作物價額之資料，是此部分
    主張，尚無從憑採。
  (三)本件原告取得系爭土地百分之三十面積耕地，有租佃雙方於
    92年6 月16日簽訂之終止耕地三七五租約土地移轉協議書、
    土地登記簿謄本附原處分卷可稽。按佃農因承租農地長期付
    出勞力、資金以改良耕地，出租人於終止租約時，租佃雙方
    協議以分割方式，採由承租人分得部分耕地以取代現金，此
    與農業發展條例第16條第1 項第5 款規定：「每宗耕地分割
    後每人所有面積未達0.25公頃者，不得分割。但有下列情形
    之一者，不在此限：…五、耕地三七五租約，租佃雙方協議
    以分割方式終止租約者，得分割為租佃雙方單獨所有。」並
    無不合。復依財政部66年5 月11日台財稅第330 65號函：「
    佃農因地主收回『三七五』耕地，取得以土地抵充土地申報
    地價三分之一補償費，應以該土地所有權移轉登記日期所屬
    年度為取得年度，依法課徵所得稅；並以該取得年度之土地
    公告現值或評定標準價格為時價折算補償費。」該函釋亦核
    與平均地權條例第77條第1 項規範意旨及計算基礎並無牴觸
    ，自得適用。
  (四)原告又主張：地主移轉耕地補償承租人時並未課徵土地增值
    稅，原告將來耕地移轉時，土地增值稅是從最初起算，非從
    原告取得時計算，被告就原告取得時予以課徵綜合所得稅，
    且依財政部67年11月25日台財稅第37834 號函釋未予扣除土
    地增值稅，而計入所得，造成重複課稅；本件係依農業發展
    條例第16條第1 項第5 款規定以分割、移轉登記，且土地依
    法仍為農地農用，應為免稅云云。按所謂「重複課稅」者，
    乃是指「就同一稅捐客體，利用相同或不同的稅目，對於同
    一或不同稅捐主體，同時或先後課徵二次以上之稅捐」者而
    言。其判斷標準並非以稅捐主體為準，而係以稅捐客體為準
    。本件既係租佃雙方依農業發展條例第16條第1 項第5 款規
    定，因協議終止三七五租約，由佃農取得該筆耕地百分之三
    十作為補償，並非佃農付出價金以買賣形式取得耕地。將來
    原告若以非耕地移轉，應繳納土地增值稅，此與原告本身取
    得該筆耕地百分之三十作為補償而繳納綜合所得稅，係屬二
    事，自無重複課稅，或有減除將來土地增值稅之適用。且原
    告取得系爭土地百分之三十面積耕地，縱仍為農地農用，亦
    不在所得稅法第4 條規定之免稅之列。此部分主張，亦非可
    採。
  (五)原告於93年7月2日自行補報92年度綜合所得稅該筆其他所得
    （佃農補償費）17,763,300元（即7,310 平方公尺×30% ＝
    2,193 平方公尺×﹫16,200土地公告現值＝35,526,600元÷
    2 ＝17,763,300），並繳納本稅6,431,796 元，洵無不合。
六、綜上所述，被告否准原告申請退還所繳稅款6,431,796 元，
    認事用法並無違誤，訴願決定予以維持，亦無不合，原告仍
    執前詞，訴請如聲明所示，為無理由，應予駁回。
七、本件法律關係及事實已臻明確，原告聲請傳訊證人陳維賓核
    無必要；兩造其餘攻擊防禦方法，核與前開論斷結果無礙，
    爰不逐一論究，併此敘明。
據上論結，本件原告之訴為無理由，爰依行政訴訟法第98條第3
項前段，判決如主文。
中　　華　　民　　國　　96　　年　 　8　　月　 20  　 日
                        第五庭審判長法  官  張瓊文
                                    法  官  王碧芳
                                    法  官  胡方新
上為正本係照原本作成。
如不服本判決，應於送達後20日內，向本院提出上訴狀並表明上
訴理由，如於本判決宣示後送達前提起上訴者，應於判決送達後
20日內補提上訴理由書（須按他造人數附繕本）。
中　　華　　民　　國　　96　　年　 　8　　月　 20  　 日
            　　　　　　　　 　　   書記官  陳幸潔
